【裁判字號】    90,訴更,2
【裁判日期】    900517
【裁判案由】    返還代墊款
【裁判全文】
臺灣高雄地方法院民事判決  九十年度訴更字第二號
    原      告  甲○○
    被      告  乙○○
右當事人間請求返還代墊款事件，本院判決如左：
    主      文
    事      實
    理      由
中      華      民      國    九十      年      五      月     十七     日
                                臺灣高雄地方法院民事第鳳山庭
~B法  官  莊松泉
右正本證明與原本無異。
如不服本判決，應於送達後廿日內，向本院提出上訴狀。
~B書記官  林誠桂
中      華      民      國    九十      年      五      月     十七     日
為右當事人間請求返還代墊款等事件，原告提出準備書狀敘述如左：
    訴之聲明
請求判決：
一、被告應給付原告新台幣壹佰肆拾萬零壹佰貳拾貳元及自起訴狀繕本送達之翌日起
    至清償日止按週年利率百分之五計算之利息。
二、第一審及發回前第二審訴訟費用均由被告負擔。
三、第一項判決原告願供擔保請准予宣告假執行。
    事實及理由
一、原告與被告間，因土地買賣請求所有權移轉登記事件，經臺灣高雄地方法院民國
    八十二年度訴字第三六七號、臺灣高等法院高雄分院民國八十六年上更（二）字
    第三五號民事判決、最高法院八十七年度台上字第一二九四號民事裁定確定，被
    告應將其所有高雄縣大寮鄉○○段一五五－四五地號及一五五－九七地號土地之
    所有權應有部分三０００分之二二移轉登記與原告。又因土地買賣請求所有權移
    轉登記事件，經臺灣高雄地方法院民國八十五年度訴字第一二六二號於民國八十
    八年四月十四日判決被告應將其所有高雄縣大寮鄉○○段一五三－一號土地應有
    部分三０００分之二五六，一五五－三三號、一五五－六七號、一五五－六八號
    土地應有部分各二０００分之十一，一五五－三四號、一五五－七五號土地應有
    部分各一０００分之十一，一五五－九六號土地應有部分三０００分之二二辦理
    所有權移轉登記與原告確定。
二、原告先後於民國八十七年七月間及八十八年八月間持上開確定判決申請辦理上開
    土地所有權應有部分移轉登記時，經高雄縣稅捐稽徵處對被告分別核課應繳納該
    等土地增值稅，計：第一件大寮鄉○○段一五五－四五地號為新台幣（下同）六
    五，四九五元、一五五－九七地號為五六，０三三元，合計一十二萬一千五百二
    十八元，限期於八十七年九月四日以前繳納；第二件大寮鄉○○段一五三－一號
    為七三０地號七三０，六三四元、一五五－三三地號為二五五，０五七元、一五
    五－六七地號為一一九，七二五元、一五五－六八地號為九三五元、一五五－三
    四地號為一一四，三０三元、一五五－七五地號為三一，一六三元、一五五－九
    六地號為二六，七七七元，合計一百二十七萬八千五百九十四元，限期於八十八
    年十月五日以前繳納，如不繳納即無從辦理所有權移轉登記。經原告先後分別於
    八十七年八月十五日以高雄五十二支郵局存證信函，八十八年九月六日高雄五十
    二支郵局存證信函限期催告被告履行繳納上開增值稅債務未果。原告為辦理上開
    土地所有權移轉登記，乃先後分別於八十七年九月三日、八十八年九月二十八日
    予以代繳上開土地增值稅。
三、上開事實，有原告在  鈞院提出之土地增值稅繳款書影本九張，郵局存證信函影
    本二件，掛號郵件收件回執及查詢單影本各一件，臺灣高雄地方法院八十二年度
    訴字第三六七號、臺灣高等法院高雄分院八十六年上更（二）字第三五號民事判
    決、最高法院八十七年度台上字第一二九四號民事裁定影本各一件，臺灣高雄地
    方法院八十五年度訴字第一二六二號民事判決及確定證明書影本各一件暨土地登
    記謄本等在卷可證。
四、按土地出賣人負有將土地所有權移轉登記與買受人之義務，移轉登記時，依土地
    法第一百八十八二條之規，由出賣人繳納土地增值稅，如不繳納，即無從履行其
    移轉登記之義務，故繳納土地增值稅，亦屬履行債務範圍。本件被告依上開確定
    之民事判決既負有將上開土地所有權應有部分移轉登記與原告之義務，而移轉登
    記時應由被告繳納之上開土地增值稅，經原告先後分別定期催告被告履行繳納未
    果，原告為辦理上開土地所有權移轉登記業經原告予以代繳，則原告依據債務不
    履行（民法第二百二十七條）及第三人清償後代位（民法第三百十二條）之法律
    關係，自得請求被告賠償或償還代繳款項。又，無法律上之原因而受利益致他人
    受損害者，應返還其利益，民法第一百七十九條定有明文。原告亦得依據不當利
    之法律關係請求被告返還代繳款項。爰一併主張請求之。
五、本件兩造間就訟爭土地之買賣關係，依被告出具之「出賣字據」記載，（見臺灣
    高雄地方法院八十二年度訴字第三六七號兩造間塗銷抵押權設定登記等事件及臺
    灣高雄地方法院八十五年度訴字第一二六二號兩造間土地所有權移轉登記事件卷
    內原告提出之證據「出賣字據」），雖於民國七十年六月二十五日訂立，惟因被
    告出具該「出賣字據」後，藉詞不辦理土地所有權移轉登記予原告，至八十二年
    間原告始提起訴訟，被告藉詞不辦理土地所有權移轉登記之事實，由原告在  鈞
    院提出之臺灣高雄地方法院八十二年度訴字第三六七號、臺灣高等法院高雄分院
    八十六年上更(二)字第三五號民事判決及臺灣高雄地方法院八十五年度訴字第一二
    六二號民事判決記載被告所主張抗辯之陳述內容，足以證明。則此段時間之拖延
    ，顯係可歸責於被告之事由，則原告於提起訴訟經判決原告勝訴確定後，（第一
    件訴訟係於八十七年間第二件訴訟係於八十八年間確定），依確定判決於八十七
    年七月間及八十八年八月間辦理土地所有權移轉登記時，所代繳之上開土地增值
    稅，自應由被告全額賠償或返還。
六、敬請  准予判決如原告訴之聲明為禱。
七、謹呈送被告最新現在戶籍謄本一件，其住居所仍在「高雄縣鳥松鄉○○村○○路
    五三巷八號」，如送達不到，敬請  准予公示送達。


司法院資訊處製作；財團法人民間司法改革基金會備份。
